臺灣臺南地方法院民事判決　　　　　　　 99年度訴字第673號
原　　　　告　永浬資產管理有限公司
兼法定代理人　蔡月理
被　　　　告　蔡神林
　　　　　　　蔡佳芳
訴訟代理人　　許雅芳律師
複　代理人　　李慧千律師
　　　　　　　陳寶華律師
上列當事人間請求遷讓房屋等事件，經本院於民國100年5月24日
言詞辯論終結，判決如下：
    主  文
被告蔡佳芳應將如附圖一所示編號二鐵皮屋之土地及其上門牌號
碼為臺南市○○路二二０巷六三號之未辦保存登記之建物遷讓交
還原告。
被告蔡神林應將如附圖一所示編號三鐵皮屋及標示無牆壁之鐵棚
架範圍之土地，及其上門牌號碼為臺南市○○路二二０巷六三號
之未辦保存登記建物遷讓交還原告。
被告蔡佳芳、蔡神林應將如附圖二編號Ａ、Ｂ、Ｄ所示範圍之攤
位清空。
原告其餘之訴駁回。
訴訟費用由被告負擔十分之九，餘由原告負擔。
本判決於原告以新臺幣貳拾肆萬元為被告供擔保後，得假執行。
但被告蔡神林、蔡佳芳如以新臺幣陸拾玖萬捌仟元為原告預供擔
保後，得免為假執行。
原告其餘假執行之聲請駁回。
    事實及理由
壹、程序方面：
一、按訴狀送達後，原告不得將原訴變更或追加他訴，但請求之
    基礎事實同一或不甚礙被告之防禦及訴訟之終結者，不在此
    限，民事訴訟法第255條第1項第2、7款分別定有明文。經查
    ，原告起訴時聲明：「(1)被告蔡神林、蔡佳芳及訴外人蔡柯
    愛珍、蔡炎樹、蔡煥財、蔡鴻鵬、蔡朝成、劉錦燕等人應連
    帶將占有門牌號碼為臺南市○區○○路220巷63號之未保存
    建物鐵皮屋1、鐵皮屋2、鐵皮屋3及鐵棚架，面積305.41平
    方公尺，權利範圍全部騰空遷讓返還原告，及自民國99年4
    月16日起至遷讓日止按月連帶給付原告新臺幣（下同）30,0
    00元之賠償金，暨遷出設籍地；(2)被告蔡神林及蔡佳芳應連
    帶返還所出租8個攤位之每月及每日所收取之攤位租金予原
    告。」，嗣原告於99年10月20日、100年3月15日分別具狀及
    於本院準備程序期日以言詞變更上開聲明為如主文第1至3項
    所示，核與前開條款之規定相符，自應予准許，合先敘明。
貳、本件原告主張：
    原告於99年4月15日自本院民事執行處拍定取得訴外人蔡炎
    樹所有坐落臺南市○區○○段1347、1348、1348之1、1349
    、1349之l地號土地及其上門牌號碼為臺南市○區○○路220
    巷63號未辦保存登記建物【含如附圖一所示鐵皮屋編號1（
    業經原告申請門牌號碼為臺南市○區○○路220巷63之3號）
    、鐵皮屋編號二、鐵皮屋編號三、鐵棚架及雨遮】，權利範
    圍均全部，並於同年4月29日為土地及房屋之登記。惟除系
    爭鐵皮屋編號1經本院民事執行處為點交外，其餘鐵皮屋編
    號2仍為被告蔡佳芳無權占有使用、鐵皮屋編號3及鐵棚架仍
    為被告蔡神林無權占有使用，另被告復將如附圖二所示A、B
    、D之攤位出租予他人擺攤，並收取相當之租金，而攤位因
    有部分占用原告所有之系爭土地，從而原告依民法第767條
    所有物返還及除去請求權之規定，請求被告等遷讓交還系爭
    不動產予原告。並聲明：如主文第1至3項所示，且願供擔保
    ，請求准予宣告假執行。
參、被告等則以：
    系爭門牌號碼臺南市○區○○路220巷63號未辦保存登記建
    物乃被告蔡神林所建，依法由被告蔡神林原始取得該建物所
    有權。本院97年度執字第59811號強制執行事件，執行法院
    誤認系爭建物為訴外人蔡炎樹所有，雖經原告拍定，然該拍
    賣標的因屬執行當事人以外第三人即被告蔡神林所有之不動
    產，其拍賣程序應屬無效，從而被告蔡神林仍為系爭建物所
    有權人，自無無權占用可言。又被告蔡佳芳乃經被告蔡神林
    同意而無償居住占有如附圖一所示之鐵皮屋編號2，從而自
    亦非屬無權占有，原告對被告等提起本件訴訟，均屬無據等
    語，資為抗辯。並聲明：(1)請求駁回原告之訴；(2)如受不利
    判決，願供擔保免為假執行。
肆、得心證之理由
一、門牌號碼為臺南市○區○○路220巷63號未辦保存登記建物
    即建號2153號及其基地即臺南市○區○○段1347、1348、
    1348之1、1349、1349之1地號土地，經本院97年度執字第
    59811號給付借款強制執行事件拍賣，由原告買受，經本院
    民事執行處發給本院99年4月23日南院龍97執意字第59811號
    不動產權利移轉證書，經原告於99年4月29日為所有權移轉
    之登記。又被告蔡神林現使用占有如附圖一所示之鐵皮屋編
    號3及鐵棚架、另被告蔡佳芳則使用占有附圖一所示之鐵皮
    屋編號2。而除被告二人外，設籍於系爭建物之訴外人蔡柯
    愛珍、蔡炎樹、蔡煥財、蔡鴻鵬、蔡朝成、劉錦燕等人並未
    居住該地。有原告提出不動產移轉證書、房屋稅籍證明書、
    土地所有權狀、戶籍謄本、附卷可佐（見本院補字卷第7至
    18 頁、本院卷第18至25頁），並據本院調閱97年度執字第
    598115號強制執行卷宗查明屬實，亦為兩造所不爭，自堪信
    為真實。
二、原告主張系爭土地及建物經其買受取得所有權，而被告等無
    權占有如附圖一所示之鐵皮屋編號2、3及鐵棚架，並出租如
    附圖二所示之編號A、B、D攤位予訴外人，均侵害原告之所
    有權，原告爰依所有權法律關係，主張如聲明所示，惟為被
    告所否認，並以前揭情詞置辯，故本件之爭點厥為：(1)被告
    等就其所占有如附圖一所示之鐵皮屋編號2、3及鐵棚架，有
    無合法占有權限？(2)附圖二編號A、B、D雨遮下之攤位，是
    否由被告蔡神林、蔡佳芳出租予第三人使用？又是否得請求
    清空上開攤位土地？經查：
（一）系爭未辦保存登記之鐵皮屋原為訴外人蔡炎樹所有，有財
      政部南區國稅局之財產歸屬資料清單可佐（參本院97年度
      執字第59811號執行卷一第68頁），復有臺南市稅務97年
      10月23日函附房屋稅查詢資料可憑（同上卷第75-76頁）
      。再參以蔡炎樹於84年3月18日所具名簽章之抵押權設定
      契約書亦載本件抵押物確係自用，並無租賃關係，有抵押
      權設定契約書在卷可徵（同上卷第78-80頁），是上開事
      實洵堪認定。被告蔡神林空言其為所有權人云云，尚屬無
      據，委無足採。被告蔡神林既非系爭鐵皮屋之所有權人，
      是蔡佳芳抗辯其經蔡神林同意占有編號2鐵皮屋係屬有權
      占有云云，亦屬無據，不足採信。又被告蔡佳芳自承將附
      圖二編號A、B、D之攤位出租予他人擺攤，且上開攤商陳
      稱亦向被告蔡神林承租，有臺南市政府警察局第五局100
      年4月14日南市警五偵字第1000005375號函附現場照片及
      調查資料附卷可佐，足證被告蔡神林、蔡佳芳二人確有將
      該攤位出租予他人無訛。
（二）按所有人對於無權占有或侵奪其所有物者，得請求返還之
      。對於妨害其所有權者，得請求除去之。有妨害其所有權
      之虞者，得請求防止之，民法第767條定有明文。查系爭
      鐵皮屋及其基地即臺南市○區○○段1347、1348、1348之
      1、1349、1349之1地號土地，業經本院民事執行處發給本
      院99年4月23日南院龍97執意字第59811號不動產權利移轉
      證書，是原告為系爭鐵皮屋及其基地之所有權人，洵堪認
      定，而被告二人無權占有上開鐵皮屋及其基地，已如前述
      ，從而，原告依所有物返還請求權，訴請被告蔡佳芳應將
      如附圖一所示編號2鐵皮屋及土地遷讓交還原告，及被告
      蔡神林應將如附圖一所示編號3鐵皮屋及標示無牆壁之鐵
      棚架範圍之土地交還原告，於法洵屬有據。另附圖二編號
      A、B、D之攤位正處於原告鐵皮屋之鐵門前方，有現場照
      片可稽（見本院卷第130-133頁），嚴重影響原告之出入
      ，是被告顯有妨害原告所有權之事實，從而原告依前揭法
      律規定，請求被告清空攤位亦屬有據，應予准許，至於該
      攤位用地非原告所有，有附圖二之複丈成果圖可考，是原
      告請求被告將系爭攤位用地返還予原告，則屬無據，應予
      駁回。
伍、又兩造分別陳明願供擔保請准宣告假執行或免為假執行，就
    本件原告勝訴部份，經核無不合，爰酌定之擔保金額，併予
    准許之；至原告敗訴部分，其假執行之聲請即失所附麗，爰
    併予駁回。
陸、本件為判決之基礎已臻明確，兩造其餘之攻擊或防禦方法及
    未經援用之證據，經本院斟酌後，認為均不足以影響本判決
    之結果，亦與本件爭點無涉，無逐一詳予論駁之必要，併此
    敘明。
柒、結論：本件原告之訴，為一部有理由，一部無理由，依民事
    訴訟法第79條、第390條第2項、第392條第2項，判決如主文
    。
中    華    民    國   100    年    6     月    7     日
                  民事第三庭    法  官  廖建彥
以上正本係照原本作成。
如對本判決上訴，須於判決送達後20日內向本院提出上訴狀。
如委任律師提起上訴者，應一併繳納上訴審裁判費。
中    華    民    國   100    年    6     月    7     日
                                書記官  蘇玟心